臺灣臺北地方法院民事判決　九十一年度簡上字第一九號
　　上　訴　人　中租迪和股份有限公司
　　法定代理人　簡茂男
　　訴訟代理人　乙○○
　　　　　　　　戊○○
　　被上訴人　　中華商業銀行股份有限公司
　　法定代理人　甲○○
　　訴訟代理人　丙○○
　　　　　　　　己○○
　　　　　　　　丁○○
右當事人間分配表異議之訴事件，上訴人對於中華民國九十年十一月二十六日本院九
十年度北簡字第一七八０九號第一審判決提起上訴，本院判決如左：
    主    文
原判決廢棄。
本件移送臺灣板橋地方法院。
    事    實
甲、上訴人方面：
一、聲明：
  (一)原判決廢棄。
  (二)被上訴人在臺灣板橋地方法院（下稱板橋地院）八十八年民執字第三五六三號強
    制執行事件中，分配表中所受分配之債權額新台幣（下同）一百零一萬四千三百
    十八元，應減為二十七萬零六十八元。
二、陳述：除與原審宣示判決筆錄所載者相同茲予引用外，補稱：
  (一)上訴人於民國九十年八月二十九日依強制執行法第三十九條第一項規定，於同年
    八月三十一日分配期日一日前向板橋地院提出書狀聲明異議，嗣同年十月十九日
    接獲板橋地院民事執行處發函限十日內起訴之通知，上訴人即於同年月二十六日
    提起本件分配表異議之訴，上訴人之起訴尚未逾強制執行法第四十一條第三項規
    定之十日期間，原審逕為駁回上訴人起訴之判決，顯有違誤。
  (二)被上訴人所委請保全公司即訴外人東京都保全股份有限公司（下稱東京都公司）
    之保管費用過高，非屬強制執行所須之「必要費用」，應不得列入分配。
三、證據：除援用原審立證方法外，另提出民事異議狀、板橋地院民事執行處通知影
    本各乙份為證。
乙、被上訴人方面：
一、聲明：駁回上訴。
二、陳述：
  (一)本件分配表定於九十年八月三十一日實行分配，惟上訴人遲至同年十月二十六日
    始提起分配表異議之訴，原審以依強制執行法第四十一條第三項規定認定上訴人
    之已撤回異議之聲明，並無違誤。
  (二)縱認上訴人起訴未逾強制執行法第四十一條所定法定期間，上訴人委請之保全公
    司即訴外人東京都公司之保管費用乃依特別勤務計價，費用當較一般勤務為高，
    且因本件執行標的物有人主張權利，被上訴人為免標的物受損，自有委請保全公
    司保管之必要。至保管期間，乃強制執行程序所無法預估，故無法改為一般勤務
    。基於本件執行之需求，被上訴人所支出之保全費用自屬必要執行費用，當然得
    列入分配。
三、證據：提出板橋地院執行命令乙份，並聲請訊問證人鄭碧華。
丙、本院依職權向板橋地院調取八十八年民執字第三五六三號強制執行卷宗。
    理    由
一、按關於分配表異議之訴之管轄法院，強制執行法原未明文規定，為免當事人奔走
    於執行法院與受訴法院間及調查證據等不便，民國八十五年十月九日修正公布施
    行之強制執行法第四十一條第一項乃明定以執行法院為分配表異議之訴之管轄法
    院。強制執行法既有管轄法院之特別規定，則雖非明文為「專屬管轄」，仍不失
    其專屬管轄之性質，亦即分配表異議之訴應專屬於執行法院管轄。又第一審法院
    違背專屬管轄之規定者，第二審法院應廢棄該判決，以判決將該事件移送於管轄
    法院，民事訴訟法第十條、第四百五十二條定有明文。此項規定，於簡易程序之
    第二審裁判準用之，同法第四百三十六條之一第三項復有明定。
二、本件上訴人於原審起訴主張兩造為板橋地院八十八年民執字第三五六三號強制執
    行事件之債權人，惟被上訴人於八十八年八月四日初次陳報債權額竟高達一百三
    十七萬三千七百九十三元，迨板橋地院通知後，於八十九年五月九日將該執行費
    用減為九十七萬七千七百九十五元，但該等費用並非必要，蓋被上訴人得將執行
    標的物搬遷至其所能管領之範圍，故被上訴人所稱之保管費用九十二萬四千零七
    十八元應予剔除，不得列入分配，茲提起分配表異議之訴等語，雖據上訴人提出
    聲明異議狀、板橋地院民事執行處九十年九月二十四日通知為證，惟依上開規定
    ，本件應專屬由板橋地院管轄。原審未將之移送於管轄法院而逕為實體判決，顯
    係違誤。兩造雖均未對此提出指摘，但管轄權之有無屬法院職權調查事項，爰依
    法將原判決廢棄，並移送於該管轄法院。
據上論結，本件上訴為有理由，依民事訴訟法第四百三十六條之一第三項、第四百五
十二條第二項，判決如主文。
中　　　華　　　民　　　國　　九十一　　年　　　七　　　月　　二十六　　日
　　　　　　　　　　　　　　　　　　　　　　民事第二庭審判長法官　丁蓓蓓
　　　　　　　　　　　　　　　　　　　　　　　　　　　　　　法官　林庚棟
                                                            法官　許純芳
右為正本係照原本作成。
本件判決不得上訴。
中　　　華　　　民　　　國　　九十一　　年　　　七　　　月　　二十六　　日
　　　　　　　　　　　　　　　　　　　　　　　　　　　法院書記官　劉碧輝
